行　政　法　院　判　決　　　　　　　　　　　　　八十八年度判字第三八八三號
　　原　　　告　甲○○○
　　代　表　人　乙○○
　　被　　　告　財政部高雄市國稅局
右當事人間因營利事業所得稅事件，原告不服行政院中華民國八十七年十月十七日台
八七訴字第五○九八八號再訴願決定，提起行政訴訟。本院判決如左︰
　　主  文
原告之訴駁回。
　　事  實
緣原告七十九年度營利事業所得稅未依法辦理結算申報，被告依據高雄市稅捐稽徵處
查獲資料，以原告未辦理營業登記，惟於本（七十九）年度販售生基二十座，每座收
費新台幣（下同）六○、○○○元，全年收入一、二○○、○○○元，乃填具滯報通
知書通知原告於文到十五日內補行申報，原告逾期仍未補辦結算申報，被告乃按喪儀
服務業同業利潤標準純利率百分之三十三，核定其全年所得額為三九六、○○○元，
發單課徵當年度營利事業所得稅八九、○○○元，並加徵滯報金一七、八○○元。原
告不服，申經復查結果，未准變更，循序提起訴願、再訴願，亦遭決定駁回，遂提起
行政訴訟，茲摘兩造訴辯意旨如次：
原告起訴意旨略以︰一、按：在中華民國境內銷售貨物或勞務及進口貨物，均應依本
法規定課徵營業稅。營業稅之納稅義務人如左：(1)、銷售貨物或勞務之營業人。(2)、
進口貨物之收貨人或持有人。(3)、外國之事業、機關、團體、組織，在中華民國境內
不固定營業場所者，其所銷售勞務之買受人。但外國國際運輸事業，在中華民國境內
不固定營業場所而有代理人者，為其代理人。將貨物之所有權移轉與他人，以取得代
價者，為銷售貨物。提供勞務予他人，或提供貨物與他人使用、收益、以取得代價者
，為銷售勞務。但執行業務者提供其專業性勞務及個人受僱提供勞務，不包括在內。
其左列情形之一者為營業人：(1)、以營利為目的之公營、私營或公私合營之事業。(2)
、非以營利為目的之事業、機關、團體、組織有銷售貨物或勞務者。(3)、外國之事業
、機關、團體、組織，在中華民國境內固定營業場所。營業稅法第一條、第二條、第
三條、第六條定有明文。上開條文將納稅範圍、納稅義務人、銷售貨物、銷售勞務之
意義、營業人之意義，規定得極為明確，原告乃屬於向高雄市道教會登記有案之宗教
團體（道堂會員證：高市道秘團證字第三○五○○五四號）並非營利事業亦非營業人
。按：凡有中華民國來源所得之個人，應就其中華民國來源之所得，依本法規定課徵
綜合所得稅。凡中華民國境內經營之營利事業，應就本法規定，課徵營利事業所得稅
。教育、文化、公益、慈善機關或團體，符合行政院規定標準者，其本身之所得及其
附屬作業組織之所得免納所得稅。所得稅法第二條、第三條、第四條第一項第十三款
訂定有明文。原告係屬於向高雄市道教會登記有案之宗教團體，且並未有任何銷售貨
物或勞務之收入，另亦無附屬之作業組織，是以自屬符合宗教團體免辦理所得稅結算
申報認定要點之第一項情形，而得以免為辦理所得稅結算之申報。原告為宗教團體，
並無能力為信徒營造「生基」。原告之管理人乙○○受信徒之託，代為委託許龍三及
謝吉春負責建造生基及祭祀事宜，建造生基並非原告能力所及，亦非原告之本業，亦
非原告賴以為生之生活方式，此觀生基營造費用之收取全然依據營造當時之土地價格
、營建、以及祭祀所需之必要費用加以估算即明，且生基營建之有關款項並不經原告
之手，而全委由負責建造之人許龍三及負責祭祀採買之人謝吉春代為處理，且均用於
斯途，是以，原告並無於此些需費之外另收取其他之費用，換言之，原告於此並無任
何所得。原告並非營利事業單位。原告亦未有任何之營利行為，更遑論有營利之所得
矣！二、所謂生基（依冠塚）乃中國千年來留傳之道教習俗及信仰，其原理乃是利用
紫微斗數算出吉星、兇星之所在，而對於吉星發揚光大，對於兇星，則利用奇門盾甲
加以壓制是乃有利用建造生基，以達趨吉避兇之效，此有坊間所出版之相關道教書籍
可稽，堪認所謂建造生基並非原告所獨創。至於生基之實效如何，此乃屬宗教信仰之
問題，惟依據憲法之保障人民有信仰自由，究不能以屬於信仰範疇之問題來解決爭論
。生基既非銷售貨物，亦非銷售勞務，應無營業稅法之適用，既無營利行為，更應無
營利事業所得稅。三、原告之管理人於法務部調查局南部地區機動工作組及高雄市稅
捐稽徵處之談話絕非其自由意志所為，不能做為課徵營利事業所得稅之唯一證據。按
被告之自白，非出於強暴、脅迫、利誘、詐欺、違法羈押或其他不正之方法，且與事
實相符者，得為證據。被告之自白，不得作為有罪判決之唯一證據，仍應調查其他必
要之證據，以察其是否與事實相符。被告未經自白又無證據，不得僅因其拒絕陳述或
保持緘默而推斷其罪行。刑事訴訟法第一百五十六條定有明文。刑事訴訟法之規定在
稅捐稽徵法亦應有相同之適用。再訴願決定認定承買人僅有林惠珠、林玉娥、林生才
、林如珍四人，然在再訴願決定竟謂原告本期建造生基二十座販售，顯與事實不符，
又被告並無法提出原告有該筆營業收入之證據，遽而認定顯然違誤。且承買人之供述
不實，亦有證明書可稽。行政院不察，以官官相護之心態，遽而駁回訴願，顯然違誤
。又依稅捐稽徵法第二十三條之規定：稅捐之徵收期間為五年。在徵收期間內未經徵
收者，以後不得再行徵收。本件為七十九年度營利事業所得稅，早已超過徵收期間，
被告仍補徵，顯然違誤。請撤銷原處分及一再訴願決定等語。
被告答辯意旨略謂︰一、原告於本市○○區○○街二六及二八號供奉「關帝聖君」供
信徒膜拜，並自七十四年起開始為信徒建造「生基」並販售，未依法辦理營業登記，
七十九年度計建造「生基」二十座，每座收費六○、○○○元，全年合計收入一、二
○○、○○○元，有原告之負責人於法務部調查局南部地區機動工作組及高雄市稅捐
稽徵處談話筆錄及承諾書附卷可稽，因未依限辦理結算申報，經本局三民稽徵所八十
六年八月二十二日滯報通知後，仍未依限補報，本局乃依查得資料全年營業收入一、
二○○、○○○元按葬儀服務業同業利潤標準純利率三三核定全年所得額為三九六
、○○○元。二、按教育、文化、公益、慈善機關或團體免納所得稅適用標準第二條
第一款規定教育、文化、公益、慈善機關或團體合於民法總則公益社團及財團之組織
，或依其他關係法令，經向主管機關登記或立案者，其本身之所得及其附屬作業組織
之所得免納所得稅。本件原告固為登記有案之宗教團體，惟並非合於民法總則公益社
團及財團之組織，或依其他關係法令向主管機關登記或立案之教育、文化、公益、慈
善機關或團體，自無教育文化、公益、慈善機關或團體免納所得稅適用標準第二條免
納所得稅規定之適用。又原告本期建造「生基」二十座販售，每座收費六○、○○○
元，除有原告之負責人乙○○於法務部調查局南部地區機動工作組及高雄市稅捐稽徵
處談話筆錄，並有承買人僅有林惠珠、林玉娥、林生才、林如珍等人之調查筆錄及相
關帳證附卷可稽。本局以其既有所得，且無免納所得稅之適用，乃依高雄市稅捐稽徵
處通報之資料，按喪儀服務業同業利潤標準核定其全年所得額，於法即無不合。至原
告主張其所收之費用係同於營造「生基」及祭祀，實際並無任何所得乙節，本局於復
查時曾以八十六年十二月四日財高國稅法字第八六○五六四○○號函請原告於八十六
年十二月十二日前提示相關帳證供核，該函並經原告之負責人乙○○於八十六年十二
月五日蓋章簽收在案，此有掛號郵件回執附卷可稽。惟原告迄未提示相關帳證以實其
說，是其空言主張，尚無足採。又依卷附高雄市稅捐稽徵處八十六年十月七日（八六
）高市稽法字第○七六九二三號函略稱：原告因補徵營業稅及違反營業稅法科處罰鍰
事件，業經高雄市政府訴願決定駁回在案，是原告所訴，應屬卸詞，尚無足採，請予
駁回等語。
　　理  由
按凡在中華民國境內經營之營利事業，應就本法規定，課徵營利事業所得稅；教育、
文化、公益、慈善機關或團體，符合行政院規定標準者，其本身之所得及其附屬作業
組織之所得，免納所得稅。「納稅義務人未依規定期限辦理結算申報者，稽徵機關應
即填具滯報通知書，送達納稅義務人，限於接到滯報通知書之日起十五日內補辦結算
申報；其逾限仍未辦理結算申報者，稽徵機關應依查得之資料或同業利潤標準，核定
其所得額及應納稅額，並填具核定稅額通知書，連同繳款書，送達納稅義務人依限繳
納；嗣後如經調查另行發現課稅資料，仍應依稅捐稽徵法有關規定辦理。」「稽徵機
關進行調查或復查時，納稅義務人應提示有關各種證明所得額之帳簿、文據；其未提
示者，稽徵機關得依查得之資料或同業利潤標準，核定其所得額。」、「納稅義務人
逾第七十九條規定之補報期限，仍未辦理結算申報，經稽徵機關依查得資料或同業利
潤標準核定其所得額及應納稅額者，應按核定應納稅額另徵百分之二十怠報金。怠報
金之金額，不得少於四千五百元。」，為行為時所得稅法第三條、第四條第十三款、
第七十九條第一項、第八十三條第一項、第一百零八條第二項所規定。未於規定期間
內申報，或故意以詐欺或其他不正當方法逃漏稅捐者，其核課期間為七年，復為行為
時稅捐稽徵法第二十一條第一項第三款所明定。又依行政院七十七年九月二十一日台
七十七財字第二六一一一號令修正發布之教育、文化、公益、慈善機關或團體免納所
得稅適用標準（以下簡稱免納所得稅適用標準）第二條第一款規定教育、文化、公益
、慈善機關或團體合於民法總則公益社團及財團之組織，或依其他關係法令，經向主
管機關登記或立案者，其本身之所得及其附屬作業組織之所得免納所得稅。本件原告
於高雄市○○區○○街二六及二八號供奉「關帝聖君」供信徒膜拜，並自七十四年起
開始為信徒建造「生基」並販售，未依法辦理營業登記，七十九年度計建造「生基」
二十座，每座收費六○、○○○元，全年合計收入一、二○○、○○○元，有原告之
負責人乙○○於高雄市稅捐稽徵處談話筆錄附卷可稽，因未依限辦理結算申報，經被
告所屬三民稽徵所八十六年八月二十二日滯報通知後，仍未依限補報，被告乃依查得
資料全年營業收入一、二○○、○○○元按葬儀服務業同業利潤標準純利率三三核
定全年所得額為三九六、○○○元，發單課徵當年度營利事業所得稅八九、○○○元
，並加徵滯報金一七、八○○元。原告訴稱伊係向高雄市道教會登記有案之宗教團體
，且並未有任何銷售貨物或勞務之收入，另亦無附屬之作業組織，是以自屬符合宗教
團體免辦理所得稅結算申報認定要點之第一項情形，而得以免為辦理所得稅結算之申
報。原告為宗教團體，並無能力為信徒營造「生基」。原告之管理人乙○○受信徒之
託，代為委託許龍三及謝吉春負責建造生基及祭祀事宜，生基營造費用之收取全然依
據營造當時之土地價格、營建、以及祭祀所需之必要費用加以估算，且生基營建之有
關款項並不經原告之手，而全委由負責建造之人許龍三及負責祭祀採買之人謝吉春代
為處理，且均用於斯途，原告並無任何營利之行為。至於生基之實效如何，此乃屬宗
教信仰之問題，生基既非銷售貨物，亦非銷售勞務，應無營業稅法之適用，既無營利
行為，更應無營利事業所得稅。及原告之負責人乙○○在高雄市稅捐稽徵處之談話並
非自由意志所為，不得作為課徵營利事業所得稅之唯一證據，況本件為七十九年度營
利事業所得稅，早已超過徵收期間云云。查原告僅向高雄市道教會登記為宗教團體，
惟並非合於民法總則公益社團及財團之組織，或依其他關係法令向主管機關登記或立
案之教育、文化、公益、慈善機關或團體，且有販售生基之行為，自無教育文化、公
益、慈善機關或團體免納所得稅適用標準第二條免納所得稅規定之適用。亦不得依宗
教團體免辦理所得稅結算申報認定要點第一點免辦理所得稅結算申報。又原告本期建
造「生基」二十座販售，每座收費六○、○○○元，有原告之負責人乙○○於高雄市
稅捐稽徵處之談話筆錄可證，且承買人林惠珠亦證稱其先後向原告負責人購買生基三
座，價款共約一百萬元、承買人林玉娥證稱其先後向原告負責人乙○○購買生基五十
餘座，價款約五百萬元、承買人林生才證稱其共向原告負責人乙○○購買生基四座，
共約五十萬元、承買人林如珍證稱先後向原告負責人乙○○購買生基六座，價款約七
十餘萬元。有各承買人調查筆錄附原處分卷可稽，渠等每座平均購買價款均高於原告
負責人所稱價款。則被告依原告自承七十九年度每座收費六萬元計算其收入，尚非無
據。至稱其在高雄市稅捐稽徵處之談話筆錄非出於自由意志乙節，並未舉證以實其說
，不足採信。又證人許文龍亦證稱其係受原告負責人乙○○之委託建造生基，再由原
告出售等情，亦有調查筆錄附卷可證，原告所稱其未經手建造之款項，無販售行為云
云，顯非可採。又被告業於復查時以八十六年十二月四日財高國稅法字第八六○五六
四○○號函請原告於八十六年十二月十二日前提示相關帳證供核，該函並經原告之負
責人乙○○簽收在案，原告迄未提示相關證帳供核，被告依同業利潤標準純利率核定
其全年所得額，並無不合。末查原告未依法辦理營利事業所得稅結算申報，依行為時
稅捐稽徵法第二十一條第一項第三款規定其核課期間應自八十年四月一日起算至八十
七年三月三十一日止，被告業於核課期間內發單補徵稅款，本件未逾核課期間。被告
據以補徵原告營利事業所得稅八九、○○○元及加徵滯報金一七、八○○元，揆諸首
揭規定，並無違誤，一再訴願決定遞予維持，亦無不合。原告起訴論旨，難認有理由
，應予駁回。
據上論結，本件原告之訴為無理由，爰依行政訴訟法第二十六條後段，判決如主文。
中    華    民    國     八十八      年     十一     月      十八       日
                    行 政 法 院 第 三 庭
                                審 判 長 評  事      曾  隆  興
                                         評  事      蔡  進  田
                                         評  事      鄭  淑  貞
                                         評  事      徐  瑞  晃
                                         評  事      張  瓊  文
右  正  本  證  明  與  原  本  無  異
                                         法院書記官  阮  桂  芬
中    華    民    國     八十八      年     十一     月      十八       日
